【裁判字號】    90,台上,1204
【裁判日期】    900307
【裁判案由】    違反毒品危害防制條例
【裁判全文】
最高法院刑事判決                                九十年度台上字第一二○四號
    上  訴  人  甲○○
右上訴人因違反毒品危害防制條例案件，不服台灣高等法院中華民國八十九年十二月
五日第二審判決（八十九年度上訴字第三六九六號，起訴案號：台灣台北地方法院檢
察署八十八年度偵字第二七九三號），提起上訴，本院判決如左：
    主  文
原判決撤銷，發回台灣高等法院。
    理  由
本件原判決認定：上訴人甲○○與綽號「范哥」之不詳姓名年籍成年男子共同基於意
圖營利販賣第二級毒品安非他命之犯意聯絡，於民國八十八年一月二十一日下午四時
三十分許，由陳炳男及吳信吉以電話向其表明欲購買第二級毒品安非他命施用，遂與
綽號「范哥」之人聯絡購買安非他命事宜，並與陳炳男約定於同日在臺北市○○街三
十七號前交付安非他命並收取款項，嗣由綽號「范哥」之人持欲販賣予陳炳男及吳信
吉之安非他命一小包（淨重一‧一一公克）駕車搭載甲○○前往上開地點，而由甲○
○一人至該處與陳炳男會面，並將綽號「范哥」之人所交付之上開安非他命一小包，
以高於所購入價格之新臺幣（下同）五千元之代價出售予陳炳男。適因陳炳男及吳信
吉前於同日下午三時三十分許，在臺北市○○○路○段七三號四樓之二十為警臨檢查
獲，依陳炳男供述業與甲○○聯絡購買安非他命並約定交付時、地，乃由警員莊裕仁
陪同陳炳男前往上開約定地點交付款項，迨陳炳男取得上開安非他命尚未交付款項之
際即為警當場查獲，並自陳炳男處扣得安非他命一小包及未及交付之價金五千元等情
。因而維持第一審論處上訴人以共同販賣第二級毒品罪刑之判決，駁回其在第二審之
上訴，雖非無見。惟查：（一）依原判決認定之事實，係指陳炳男及吳信吉於八十八
年一月二十一日下午三時三十分許為警臨檢查獲時，由陳炳男供述業與上訴人聯絡購
買安非他命情事，故由警員陪同至約定地點而查獲上訴人。然原判決事實亦同時認定
陳炳男及吳信吉係於八十八年一月二十一日下午四時三十分，始以電話向上訴人表明
欲購買第二級毒品安非他命施用等情。如為實情，則查獲證人既在先，而證人聯絡上
訴人購買毒品係在後，何以證人在查獲之初即能預先告知員警已約妥上訴人交貨之時
、地？殊屬矛盾！且究竟係查獲上開證人之後再由員警授意其佯裝購買而引出上訴人
？或上訴人與證人在員警查獲證人之前雙方即已達成買賣毒品之合致？原審就此關乎
法律適用之重要事項，並未詳細調查，在事實欄明白記載，自不足資為適用法律之依
據，本院亦無從為適用法律當否之判斷。（二）原判決理由中引證人吳信吉所證稱：
「我是在被警察抓之前就和她聯絡買安之事，但她是在我被抓之後才回覆我，她和我
約好時間和地點」，及證人莊裕仁所證稱：「因陳炳男告知被查獲前已和人約好買毒
品」等語（原判決第四頁）。如果無訛，證人陳炳男等人似與上訴人先有買賣毒品之
合致後才被警查獲者，原判決事實竟認定上開證人係於被警查獲之後，始與上訴人約
定買賣毒品，顯與其引用之證據不相符合，已有違誤。且據證人冷進寶於第一審曾證
稱：「那女子的家長有打被告的電話，但被告避不見面，所以那女子的家長請陳炳男
、吳信吉打電話給被告假裝要買安非他命騙他出來，那他們約好在昆明街靠近今日百
貨的立體停車場購買安非他命，所以在陳炳男住處被查獲時，他們就以為是甲○○知
道要報復，所以報警察來抓我們，所以他們有向警察說是跟被告約在昆明街靠近今日
百貨之停車場見面，因此就向警員供出和甲○○約在昆明街購買安非他命」等語（第
一審卷第四十頁反面），苟其所述非虛，則證人陳炳男等人或係基於員警授意或係為
騙上訴人出面而偽與上訴人聯絡達成約定交易毒品之時間、地點，顯無向上訴人購買
安非他命之真意，此交易能否以既遂視之，饒堪研求，原判決對此有利於上訴人之證
據，究竟如何不足採取，未在理由內有所說明，遽行判決，按之刑事訴訟法第三百十
條第二款之規定，難謂無判決理由不備之違背法令。（三）按販賣毒品罪，雖不以販
入之後復行賣出為構成要件，苟以營利為目的，將毒品販入或將之賣出，有一於此，
犯罪即經完成，故以營利為目的而販入，縱尚未賣出；或以其他原因販入後始起意營
利而賣出，固均應屬販賣既遂，惟若前者尚未完成販入行為，或後者尚未完成賣出行
為，則仍應有未遂犯之適用。原判決固明上訴人賣出安非他命之行為具有營利意圖
，惟本件是否已有完成賣出之交易情形，尚有疑問，已如前述，而原判決對於上訴人
與「范哥」是否係以營利之意圖而販入毒品安非他命，又未加以認定及說明，遽認上
訴人係犯毒品危害防制條例第四條第二項之販賣毒品既遂罪，亦嫌速斷。以上或為上
訴意旨所指摘，或為本院得依職權調查之事項，應認原判決有撤銷發回之原因。
據上論結，應依刑事訴訟法第三百九十七條、第四百零一條，判決如主文。
中      華      民      國     九十     年      三      月      七      日
                              最高法院刑事第十二庭
                                  審判長法官  林  增  福
                                        法官  邵  燕  玲
                                        法官  吳  昆  仁
                                        法官  陳  世  雄
                                        法官  惠  光  霞
      右正本證明與原本無異
                                              書  記  官
中      華      民      國     九十     年      三      月     十三     日
                                                                      Ｑ


司法院資訊處製作；財團法人民間司法改革基金會備份。
